【裁判字號】    97,上訴,2448
【裁判日期】    970730
【裁判案由】    違反槍砲彈藥刀械管制條例
【裁判全文】
臺灣高等法院刑事判決                97年度上訴字第2448號
上  訴  人
即  被  告  乙○○
                    （另案強制戒治中）
指定辯護人  本院公設辯護人甲○○
上列上訴人因違反槍砲彈藥刀械管制條例案件，不服臺灣桃園地
方法院97年度訴字第173號，中華民國97年4月23日第一審判決（
起訴案號：臺灣桃園地方法院檢察署96年度偵字第22852 號），
提起上訴，本院判決如下：
    主  文
上訴駁回。
    事  實
一、乙○○於民國（下同）89年間因搶奪案件，經臺灣桃園地方
    法院判處有期徒刑1年2月，提起上訴後，經本院駁回上訴確
    定，於92年10月22日因縮刑期滿執行完畢。其明知可發射子
    彈具有殺傷力之改造手槍、子彈均為槍砲彈藥刀械管制條例
    所管制之物品，未經許可，不得無故持有、寄藏，仍基於非
    法寄藏具有殺傷力改造手槍、子彈之犯意，於96年9月7日中
    午（起訴書誤載為96年9月6日下午），成年男子丙○○（通
    緝中）將所有具有殺傷力之仿BERETTA 廠84型半自動手槍製
    造之槍枝，換裝土造金屬槍管而成之改造手槍1枝（含彈匣1
    個，槍枝管制編號：0000000000號）、具殺傷力之子彈6 顆
    （由金屬彈殼組合直徑9.0±0.5mm金屬彈頭而成）帶至乙○
    ○位於桃園縣中壢市○○○街17巷11號2 樓住處，央請乙○
    ○代為保管前開槍、彈，乙○○遂允其所請，將前開槍、彈
    放置其前開住處而寄藏之。嗣於同年月日下午6 時15分許，
    在其前開住處為警查獲，並扣得上開改造手槍1 支、具殺傷
    力之子彈6 顆。
二、案經桃園縣政府警察局中壢分局報告臺灣桃園地方法院檢察
    官偵查起訴。
    理  由
一、按卷附之內政部警政署刑事警察局96年10月20日刑鑑字第09
    60144629號槍彈鑑定書，係該局依檢察機關概括授權執行鑑
    定職務所出具之書面鑑定報告；又卷附之內政部警政署刑事
    警察局97年4月7日刑鑑字第0970033146號函覆鑑定結果，則
    係該局依原審法院囑託鑑定而出具之書面報告，依刑事訴訟
    法第208條第1項規定，無須準用鑑定人具結之規定，且屬同
    法第159條第1項之法律另有規定之傳聞例外，自得作為證據
    ；又扣案具殺傷力之改造槍枝1枝（含彈匣1個，槍枝管制編
    號：0000000000號）、具殺傷力之子彈6 顆，並非供述證據
    ，無傳聞法則之適用，與本案具有關聯性，且上開物證經員
    警合法取得，應具有證據能力，合先說明。
二、訊據上訴人即被告乙○○（簡稱被告）固坦承於96年9月7日
    下午6時15分許，在其位於桃園縣中壢市○○○街17巷11號2
    樓住處，為警查獲前開之改造槍枝1枝、子彈6顆等情，惟堅
    決否認有何寄藏槍、彈犯行，辯稱：扣案之槍彈不是伊的，
    伊學弟丙○○說要寄放東西在伊處，斯時伊剛吸毒完在睡覺
    ，伊沒有打開來看，不知道寄放的東西是槍枝，伊是無罪的
    等語。
三、經查：（一）被告於96年9月8日警詢時供稱：扣案之槍枝係
    丙○○於昨日下午12時至1 時許拿至伊住處等語（參偵查卷
    第10頁）；於檢察官偵查中供稱：丙○○於96年9月7日下午
    ，至伊住處，表示警察要去他那裡，他要趕快跑，用盒子裝
    著，用白色膠布纏好，彈匣、子彈、槍管放在一起，跟放手
    槍之盒子分開放等語（參偵查卷第40頁反面）；於原審準備
    程序中並承認起訴書之犯行，供稱扣案之槍彈係丙○○來伊
    處交給伊等語（參原審97年度審訴字第130號卷第28頁），
    另於原審行言詞辯論時供稱丙○○於當日中午拿盒子來，將
    盒子放在伊床頭櫃旁邊，伊有問盒子是什麼東西，丙○○是
    說盒子內是槍等語（參原審97年度訴字第173號卷第28頁、
    第32頁、第34頁）。又警方製作被告警詢筆錄之時間為96年
    9 月8日，故其於警詢時稱丙○○於昨日寄放槍枝等語，應
    係指丙○○於96年9月7日寄放槍枝，此節核與被告嗣後均供
    稱丙○○於96年9月7日寄放槍枝一節吻合，故丙○○寄放槍
    枝之時間應為96年9月7日。又雖被告對丙○○究係於96年9
    月7日早上、中午或下午寄放槍枝一節，前後所述不同，惟
    被告前開所述時間，相差非鉅，而一般人於描述上或未予詳
    究，再參酌被告嗣於原審審理時供稱：丙○○前來寄放槍、
    彈之時間約莫中午時分等語（參原審97年4月9日審判筆錄第
    6 頁），與被告於警詢及檢察官偵查中所述時間相近，可認
    丙○○寄放槍枝之時間應係於96年9月7日中午；（二）扣案
    之改造手槍1枝（槍枝管制編號：0000000000號）、子彈6顆
    ，經送內政部警政署刑事警局鑑驗結果認：送鑑手槍1枝（
    槍枝管制編號0000000000），認係改造手槍，由仿BERETTA
    廠84型半自動手槍製造之槍枝，換裝土造金屬槍管而成，擊
    發功能正常，可供擊發適用子彈使用，認具殺傷力。送鑑子
    彈6顆，認均係非制式子彈，由金屬彈殼組合直徑9.0±
    0.5mm 金屬彈頭而成，可擊發，認具殺傷力等情，有該局96
    年10月20日刑鑑字第0960144629號槍彈鑑定書、97年4月7日
    刑鑑字第0970033146號函各1份在卷可按，被告為丙○○所
    寄藏之改造手槍1枝、子彈6顆均具有殺傷力一節，堪以認定
    ；（三）被告雖於原審及本院更辯稱：丙○○所寄放之物品
    係以盒子裝盛，且丙○○前來寄放時，伊正在睡覺，伊僅起
    床為丙○○開門，丙○○自行將該等物品放置在房間床頭櫃
    旁邊化妝檯上籃子內，伊不知丙○○所寄放之物品為槍、彈
    等語。惟衡情受託人於受寄物品時，應會與寄託人確認所寄
    放之物品內容、數量，以免日後返還時產生糾葛，依被告前
    開所述，為警查獲之槍、彈既係丙○○所寄放，則被告於受
    寄時，當會詢問丙○○所寄之物為何，參諸原審訊問被告時
    ，被告亦自承有問丙○○盒子為何物，丙○○應該有告訴伊
    等語（參原審同上卷第34頁），堪認被告對於丙○○所交付
    之物應有所知悉。另衡諸被告自承丙○○寄放前開盒裝物品
    時，已告知其係為躲避警察查緝，而將該等物品寄放於被告
    處，則被告當可推知丙○○所寄之物恐涉及不法，於此情況
    下，被告更應會詳加詢問丙○○所寄之物內容，以免自身罹
    於無法預期之刑責，被告辯稱不知丙○○所寄放之物為槍、
    彈一節，要係卸責之詞，不足採信。又被告於本院審理時，
    聲請傳喚證人丙○○作證，惟查丙○○目前仍在通緝中，無
    法傳喚到庭，本件事證已臻明確，縱傳喚丙○○出庭，仍無
    法推翻上開不利於被告認定之證據，本院認無再行傳喚到庭
    之必要。本件被告犯行堪以認定，應依法論科。
四、核被告所為，係犯槍砲彈藥刀械管制條例第8條第4項之未經
    許可，寄藏可發射子彈具有殺傷力之改造手槍罪，及同條例
    第12條第4 項之未經許可寄藏子彈罪。按槍砲彈藥刀械管制
    條例第8條第4項、第12條第4 項，係將「持有」與「寄藏」
    為分別之處罰規定，單純之「持有」，固不包括「寄藏」，
    但寄藏之人受委託代為保管，其保管之本身所為之「持有」
    ，既係「寄藏」之當然結果，法律上自宜僅就「寄藏」行為
    為包括之評價，不應另就「持有」予以論罪，最高法院74年
    臺上字第3400號判例可資參照，故被告持有前開槍枝、子彈
    之行為，係「寄藏」之當然結果，不另論罪。被告同時寄藏
    前述槍、彈，係以一行為而觸犯上開二罪名之想像競合犯，
    應依刑法第55條之規定，從較重之槍砲彈藥刀械管制條例第
    8條第4項未經許可寄藏改造槍枝罪論處。公訴意旨雖認被告
    係持有前開槍、彈，惟前開槍、彈係丙○○託被告為其保管
    一節，已如前述，公訴意旨此部分之論罪，尚有未洽，附此
    敘明。又公訴意旨原認被告所寄藏具殺傷力之子彈有7顆，
    惟本案被告所持有之子彈7顆，經送鑑定結果，僅其中6顆可
    擊發，認具殺傷力，餘1 顆，無法擊發，認不具殺傷力一節
    ，有內政部警政署刑事警察局97年4月7日刑鑑字第09700331
    46號鑑定函在卷可按，是被告持有該不具殺傷力之子彈，尚
    難遽以槍砲彈藥刀械管制條例第12條第4 項之無故持有具殺
    傷力之子彈罪相繩，且業經原審到庭檢察官當庭更正起訴書
    所載具有殺傷力之子彈7顆為6顆，併予敘明。又被告有如事
    實欄所示之論罪科刑紀錄及執行完畢情形，有本院被告前案
    紀錄表1份附卷可稽，其於徒刑執行完畢後，5年以內再故意
    犯本件有期徒刑以上之罪，為累犯，應依刑法第47條第1 項
    之規定加重其刑。
五、原審本於同一見解，以被告犯行明確，適用槍砲彈藥刀械管
    制條例第8條第4項、第12條第4 項，刑法第11條前段、第55
    條、第47條第1項、第42條第3項前段之規定，並審酌槍、彈
    為我國法律明文禁止持有、寄藏之物，且業經政府宣導已久
    ，為社會大眾所明知之事，被告無故寄藏槍彈，顯無視於法
    禁，且前開槍、彈有可能拿出以之傷人，對他人生命、身體
    產生潛在危險，危及社會治安，所生危害不輕，惟念其所持
    有之具殺傷力槍枝僅1 枝，子彈數量非鉅，且寄藏時間不長
    ，及其素行、教育程度為國中肄業，智識程度不高，是非判
    斷能力較為薄弱，平日從事電信業之線路工作，有正當職業
    ，及其犯罪後之態度等一切情狀，量處有期徒刑3 年10月，
    併科罰金新臺幣6 萬元，並就併科罰金部分，諭知易服勞役
    之折算標準。另說明扣案仿BERETTA 廠84型半自動手槍製造
    之改造手槍1枝（含彈匣1個，槍枝管制編號：0000000000號
    ），屬違禁物，不論屬於被告與否，應依刑法第38條第1 項
    第1 款之規定宣告沒收。扣案具殺傷力之由金屬彈殼組合直
    徑9.0±0.5mm金屬彈頭而成之非制式子彈6 顆，業經內政部
    警政署刑事警察局鑑驗試射，已經實際擊發，僅餘彈殼、彈
    頭，已不具有子彈的完整結構，失其子彈違禁物之性質，不
    予沒收。另扣案不具殺傷力之子彈1 顆，因無殺傷力，非屬
    違禁物，亦非被告犯罪所用或因犯罪所得之物，乃不予宣告
    沒收等情，經核原判決認事用法，並無不合，量刑亦稱妥適
    ，被告上訴意旨否認犯罪，並無可採，其上訴為無理由，應
    予駁回。
據上論斷，應依刑事訴訟法第368條，判決如主文。
本案經檢察官游明仁到庭執行職務。
中    華    民    國    97    年    7     月    30    日
                  刑事第二十庭審判長法  官  楊貴雄
                                    法  官  林銓正
                                    法  官  鄧振球
以上正本證明與原本無異。
如不服本判決，應於收受送達後10日內向本院提出上訴書狀，其
未敘述上訴之理由者並得於提起上訴後10日內向本院補提理由書
（均須按他造當事人之人數附繕本）。
                                    書記官  劉有志
中    華    民    國    97    年    7     月    31    日
附錄：本案論罪科刑法條全文
槍砲彈藥刀械管制條例第8 條第4 項：
未經許可，持有、寄藏或意圖販賣而陳列第1 項所列槍枝者，處
3 年以上10年以下有期徒刑，併科新臺幣700 萬元以下罰金。
槍砲彈藥刀械管制條例第12條第4 項：
未經許可，持有、寄藏或意圖販賣而陳列子彈者，處5 年以下有
期徒刑，併科新台幣300 萬元以下罰金。


司法院資訊處製作；財團法人民間司法改革基金會備份。
